【裁判字號】    92,交聲,81
【裁判日期】    921210
【裁判案由】    違反道路交通管理處罰條例聲明異議
【裁判全文】
臺灣臺北地方法院交通事件裁定                      九十二年度交聲字第八一號
    原處分機關  台北市交通事件裁決所
    異  議  人
    即受處分人  甲○○  男  五十歲（民國四十二年二月三日生）
右列受處分人因違反道路交通管理處罰條例案件，對於台北市交通事件裁決所中華民
國九十二年一月三日所為之處分（原處分案號：北市裁三字第駕裁00－00000
號）聲明異議，本院裁定如左：
      主  文
異議駁回。
      理  由
一、本件異議人即受處分人甲○○於民國八十八年三月十九日十八時十分許騎乘其所
    有車牌號碼ＫＩＡ─六四三號重型機車，沿台北市○○路○段一五七巷道路由該
    一五七巷往長興街方向行駛，行經該路段與辛亥路三段有燈光號誌管制之交岔路
    口時，當時甲○○車行方向路口之號誌已亮起圓形紅燈，應不得進入路口，詎其
    貿然闖越紅燈而驅車直行前進，為當時任職於臺北市政府警察局大安分局臥龍街
    派出所警員乙○○當場攔停並拍照存證，以受處分人所有之該部機車有違反道路
    交通安全處罰條例第五十三條規定之行為掣單舉發，載明應到案日期為八十八年
    四月三日前，同時將舉發通知單交受處分人簽收，惟受處分人拒簽收，警員遂將
    受處分人拒絕簽章事由記明在該舉發通知單上，而視為已收受該通知單，然受處
    分人未到案聽候裁決，遲至九十一年十月三十一日向原處分機關提出申訴，經原
    處分機關函請原舉發單位即臺北市政府警察局大安分局調查結果，仍認受處分人
    所有之機車有於前揭路口闖紅燈之行為，原處分機關乃依道路交通管理處罰條例
    第第五十三條、第六十三條第一項第三款及違反道路交通管理事件統一裁罰標（
    基）準及處理細則之規定，以受處分人所有之機車行經有燈光號誌管制之交岔路
    口闖紅燈，於九十二年一月三日裁處受處分人罰鍰新台幣（下同）三千六百元，
    並記違規點數三點。
二、訊據受處分人固不否認在前述時、地騎乘前述車牌號碼之重型機車，行經前揭有
    燈光號誌管制之交岔路口時，遇有紅燈仍然在交岔路口內之辛亥路三段車道中央
    分隔島前方等情，核與卷附之採證照片所顯示之情節相符，惟矢口否認有何違反
    道路交通管理處罰條例規定之行為，辯稱：(一)當時伊在綠燈閃完一秒後轉為黃燈
    之際通過前揭交岔路口，因所穿越之辛亥路三段道路特別寬廣，單向共有九線車
    道，而其所騎乘機車時速較慢，在尚未完全通過辛亥路三段前，其車行方向路口
    之號誌已亮起圓形紅燈，而行駛在辛亥路三段上之車輛亦起步直行，伊未避免發
    生車禍意外，遂在前揭交岔路口之辛亥路三段車道上中央分隔島前方暫停，然當
    時伊已停車，並非闖紅燈行駛。(二)伊並未收到本件舉發違反道路交通管理事件通
    知單，直至九十一年十月四日收到裁決書之通知才知道此事云云，資為辯解。
三、經查：
(一)、按道路交通管理處罰條例於九十年一月十七日修正其中第五十三條之處罰規定，
    並由行政院以九十年四月三日台九十交字第０一九三一七號令核定自九十年六月
    一日起施行；又行政罰在法律之適用上，應類推適用刑法第二條第一項規定：「
    行為後法律有變更者，適用裁判時之法律，但裁判前之法律有利於行為人者，適
    用最有利於行為人之法律」及稅捐稽徵法第四十八條之三規定：「納稅義務人違
    反本法或稅法之規定，適用裁處時之法律，但裁處前之法律有利於納稅義務人者
    ，適用最有利於納稅義務人之法律」所揭示從新從輕原則，此亦為學說、實務之
    共通見解。修正前道路交通管理處罰條例第三十五條第一項係規定：「汽車駕駛
    人，行經有燈光號誌管制之交岔路口闖紅燈者，處六百元以上一千二百元以下罰
    鍰。」修正後第五十三條則規定：「汽車駕駛人，行經有燈光號誌管制之交岔路
    口闖紅燈者，處新臺幣一千八百元以上五千四百元以下罰鍰。」比較新舊法，新
    法較舊法處罰為重，故本件應適用舊法即九十年一月十七日修正前之道路交通管
    理處罰條例規定裁罰，合先敘明。
(二)、次按汽車駕駛人，行經有燈光號誌管制之交岔路口闖紅燈者，處六百元以上一千
    二百元以下罰鍰；汽車駕駛人違反第五十三條規定者，除依原條款處罰鍰外，並
    予記違規點數三點，修正前之道路交通管理處罰條例第五十三條、第六十三條第
    一項第三款分別定有明文；而前條例所稱之車輛，依同條例第三條第八款之規定
    ，係指在道路上以原動機行駛之汽車（包括機器腳踏車）之車輛；又「行車管制
    號誌各燈號顯示之意義如下：五、圓形紅燈：車輛面對圓形紅燈表示禁止通行，
    不得超越停止線或進入路口」道路交通標誌標線號誌設置規則第二百零六條第一
    項第五款亦定有明文；再「行為人有本條例之情形者，應填製舉發違反道路交通
    管理事件通知單，並於被通知人欄予以勾記，其通知聯依下列規定辦理：一、…
    …拒絕簽章者，並記明其事由，視為已收受……，」違反道路交通管理事件統一
    裁罰基準及處理細則第十一條第一項第一款中段亦分別定有明文。
(三)、受處分人於前揭時、地騎乘機車確有闖紅燈之行為，嗣經警攔停之違規事實，業
    據證人即目睹受處分人違規行駛繼而開單告發受處分人之臺北市政府警察局大安
    分局臥龍街派出所警員乙○○於本院九十二年五月七日調查時，以具結擔保其供
    述之真實性，並在負擔偽證罪之心理處罰心理狀態下證稱：「（問：是否有看到
    受處分人在何種燈號時，越過停止線？）當時是紅燈，因為一五七巷上的紅燈與
    辛亥路三段上的紅燈之間會有秒差，在一段時間兩個路段均是紅燈狀態，秒差很
    短，大約是五秒到三秒左右，他的車速在一五七巷是紅燈時就過了，但是無法到
    達對面。」、「（問：（提示舉發通知單）他當時拒簽？）是的，但是我有告訴
    他，他當時闖紅燈。」等語明確在卷（參見本院訊問筆錄），並有載明收受通知
    聯者簽章為「拒簽」之舉發違反道路交通管理事件通知單影本一紙附卷可證，足
    徵受處分人騎乘機車確有面對圓形紅燈時仍逕予穿越路口至銜接路段之行為，故
    證人依法舉發，並無不當。
(四)、證人乙○○乃為原處分機關所認定受處分人有前開違規行為之原證人，其並到庭
    在本院法官面前以言詞供述本件訴訟上之待證事實，即受處分人有上述違規事實
    ，則本院由舉發員警上開供述已得有受處分人確有於前述時、地騎乘前揭車牌號
    碼之車輛所為違規行為之心證，且於本件卷存證據資料內並無任何積極證據足以
    證明證人上開供述係屬虛偽，亦無有足以令人顯信證人供述為不可採之品性證據
    或前科證據存在，本院自不得僅以證人為本件開單告發受處分人之員警，而全盤
    抹煞其在訴訟上所具有之原證人資格，而受處分人對前開證人之供述並無法舉出
    或請本院調查任何對其有利之證據資料，以使本院對證人所供述受處分人違規之
    事實產生任何合理之懷疑，且交通警察舉發違反處罰條例之違規事實，本質上為
    行政處分，係公務員基於職務上之權力，依法就特定之具體事件所為之具有公法
    上效果之單方行政行為，基於公務員為公法上之行為具有公信力之原則，該行政
    行為當可被推定為真正，其據以依法處分之事實認定，亦為正確無誤。從而，本
    件受處分人既未就執勤員警之舉發有誤提出相關證據以供調查，本院經查亦無任
    何證據足資證明其有捏造事實違法取締之情事，則執勤員警本其維護交通秩序、
    安全職責所為之舉發，自應受到合法、正確之推定。
(五)、退步言之，縱受處分人前揭辯稱係在綠燈閃完一秒後轉為黃燈之際通過交岔路口
    ，因所穿越之辛亥路三段道路特別寬廣，在尚未完全通過辛亥路三段前，其車行
    方向路口之號誌已亮起圓形紅燈等節屬實，惟查：有關「闖紅燈」行為之認定，
    於道路交通管理處罰條例中並未見相關之解釋，另依道路交通標誌標線號誌設置
    規則第一百七十條第一項之規定：「停止線，用以指示行駛車輛停止之界線，車
    輛停止時，其前懸部分不得伸越該線」及同規則第二百零六條第一項第五款規定
    ：「車輛面對圓形紅燈表示禁止通行，不得超越停止線或進入路口。」之文義以
    觀，車輛遇有紅燈停止之位置本不應超越停止線，本件受處分人穿越辛亥路三段
    為雙向共有十八線車道之幹路，此業據前揭證人乙○○到庭證述明確，受處分人
    既知所穿越之辛亥路三段特別寬廣，則其於穿越路口時即應特別留意號誌之轉換
    ，然其無視於車行方向之號誌已在閃綠燈並旋即轉為黃燈之警示，其車身於紅燈
    號誌時已伸越停止線並足以妨害其他方向人、車通行，仍無減免其闖紅燈之違規
    行為。
(六)、綜上所述，本件受處分人既未能提出證據以資證明其確無違規行為，僅稱當時為
    綠燈直行云云，尚難認其辯解為可採，本件事證明確，受處分人行經有燈光號誌
    管制之交岔路口闖紅燈之違規行為堪予認定。
四、末查受處分人有前開違規事實遭警攔停而製單舉發，惟受處分人拒絕簽收，嗣經
    原舉發機關以受處分人拒絕簽收記明於北市警交（八七）Ｂ字第００一三一五七
    號通知單上，依前開法條說明受處分人拒絕簽章者視為已收受，是原處分機關以
    北市裁三字第駕裁00－00000號裁決書，依修正前道路交通管理處罰條例
    第五十三條、第六十三條第一項第三款及違反道路交通管理事件統一裁罰標（基
    ）準及處理細則之規定，以受處分人逾越繳納期限或經逕行裁決處罰之統一裁罰
    標準，裁處受處分人罰鍰三千六百元併予記違規點數三點，核無違誤。從而，本
    件異議為無理由，應予駁回。
五、據上論斷，應依道路交通案件處理辦法第十九條，裁定如主文。
中      華      民      國    九十二    年     十二     月      十      日
                                      臺灣臺北地方法院交通法庭
                                          法  官  鄧德倩
右正本證明與原本無異。
如不服本裁定，應於裁定送達後五日內向本院提出抗告狀。
                                          書記官  石幸代
中      華      民      國    九十二    年     十二     月      十      日


司法院資訊處製作；財團法人民間司法改革基金會備份。
